【裁判字號】    98,上訴,883
【裁判日期】    980520
【裁判案由】    違反毒品危害防制條例
【裁判全文】
臺灣高等法院臺中分院刑事判決         98年度上訴字第883號
上  訴  人
即  被  告  甲○○
上列上訴人因違反毒品危害防制條例案件，不服臺灣南投地方法
院98年度審訴字第76號中華民國98年 3月18日第一審判決（起訴
案號：臺灣南投地方法院檢察署97年度偵字第1642號），提起上
訴，本院判決如下：
    主  文
上訴駁回。
    事  實
一、甲○○前曾於民國89年間因施用第二級毒品案件，經依臺灣
    南投地方法院89度毒聲字第 172號裁定送觀察、勒戒後，因
    認有繼續施用毒品之傾向，再由該院以89年度毒聲字第 343
    號裁定令入戒治處所施以強制戒治，迨戒治之成效經評定合
    格，遂由該院以89年度毒聲字第1044號裁定停止戒治，所餘
    戒治期間付保護管束，嗣再經該院以89年度毒聲字第1955號
    裁定撤銷停止戒治，令入戒治處所執行殘餘戒治，於90年 9
    月 2日執行完畢，並由臺灣南投地方法院檢察署檢察官以90
    年度戒毒偵字第 359、360、361號為不起訴處分確定。又於
    該強制戒治執行完畢釋放後 5年內之91年間，因施用第一級
    毒品案件，經臺灣南投地方法院以91年度聲戒字第 404號裁
    定送強制戒治，於92年 5月20日入戒治所強制戒治，嗣於93
    年1月9日因法律修正報結而出所，刑責部分則經臺灣南投地
    方法院以92年度訴字第24號判決判處有期徒刑11月確定，甫
    於93年12月 4日縮刑期滿執行完畢。詎甲○○仍不知戒絕毒
    癮，復基於施用第一級毒品海洛因之犯意，於97年 8月下旬
    某日某時，在南投縣埔里鎮某友人住處，以針筒注射之方式
    ，施用第一級毒品海洛因1次；嗣於97年9月25日10時10分許
    ，經警持臺灣南投地方法院所核發之搜索票至其位於南投縣
    埔里鎮清新里開南三巷50號居處執行搜索，當場扣得甲○○
    所有供其施用第一級毒品使用之注射針筒 2支，並於同日10
    時20分許，為警採集甲○○之毛髮送檢驗，結果呈6-乙醯嗎
    啡（即海洛因降解物）陽性反應（起訴書誤載為結果呈嗎啡
    、6-乙醯嗎啡陽性反應），始發覺上情。
二、案經南投縣政府警察局埔里分局報請臺灣南投地方法院檢察
    署檢察官偵查起訴。
    理  由
一、上揭犯罪事實，業據被告甲○○迭於原審及本院審理中均坦
    承不諱，且被告為警查獲後，經採集其毛髮送檢驗，結果呈
    6-乙醯嗎啡（即海洛因降解物）陽性反應，此有南投縣政府
    警察局埔里分局委託鑑驗毛髮代號與真實姓名對照表、南投
    縣政府警察局埔里分局勘察採證同意書、詮昕科技股份有限
    公司98年1月 5日報告編號H0000000號濫用藥物檢驗報告各1
    份及採證照片1幀在卷可稽；此外復有注射針筒2支扣案可資
    佐證。足徵被告前開任意性自白與事實相符。本件事證明確
    ，被告犯行堪以認定。
二、按毒品危害防制條例於92年7月9日修正公布，自93年1月9日
    施行，其中第20條、第23條將施用毒品之刑事處遇程序，區
    分為「初犯」及「5年內再犯」、「5年後再犯」。依其立法
    理由之說明：「初犯」，經觀察勒戒或強制戒治後，應為不
    起訴處分或不付審理之裁定；經觀察勒戒或強制戒治執行完
    畢釋放後，「5 年內再犯」者，因其再犯率甚高，原實施之
    觀察勒戒及強制戒治既已無法收其實效，爰依法追訴或裁定
    交付審理。至於經觀察勒戒或強制戒治執行完畢釋放後，「
    5 年後再犯」者，前所實施之觀察勒戒或強制戒治已足以遮
    斷其施用毒品之毒癮，為期自新及協助其斷除毒癮，仍適用
    「初犯」規定，先經觀察勒戒或強制戒治之程序。從而依修
    正後之規定，僅限於「初犯」及「5 年後再犯」二種情形，
    始應先經觀察勒戒或強制戒治程序。倘被告於5 年內已再犯
    ，經依法追訴處罰，縱其第3次（或第3次以上）再度施用毒
    品之時間，在初犯經觀察勒戒或強制戒治執行完畢釋放5 年
    以後，已不合於「5年後再犯」之規定，且因已於「5年內再
    犯」，顯見其再犯率甚高，原實施觀察、勒戒或強制戒治，
    已無法收其實效，即應依該條例第10條處罰（最高法院95年
    度第7次刑事庭會議決議第2點參照）。經查，本件被告甲○
    ○曾於89年間因施用第二級毒品案件，經依臺灣南投地方法
    院89度毒聲字第 172號裁定送觀察、勒戒後，因認有繼續施
    用毒品之傾向，再由該院以89年度毒聲字第 343號裁定令入
    戒治處所施以強制戒治，迨戒治之成效經評定合格，遂由該
    院以89年度毒聲字第1044號裁定停止戒治，所餘戒治期間付
    保護管束，嗣再經該院以89年度毒聲字第1955號裁定撤銷停
    止戒治，令入戒治處所執行殘餘戒治，於90年9月2日執行完
    畢，並由臺灣南投地方法院檢察署檢察官以90年度戒毒偵字
    第 359、360、361號為不起訴處分確定。又於該強制戒治執
    行完畢釋放後 5年內之91年間，因施用第一級毒品案件，經
    臺灣南投地方法院以92年度訴字第24號判決判處有期徒刑11
    月確定，有臺灣高等法院被告前案紀錄表、臺灣南投地方法
    院檢察署刑案資料查註紀錄表、全國施用毒品案件紀錄表在
    卷可考。從而，被告本件犯行距上揭90年9月2日強制戒治執
    行完畢釋放雖已逾5年，惟被告在上揭強制戒治執行完畢5年
    內，既又曾因施用毒品，並經法院判處罪刑確定，揆諸上開
    說明，本件被告施用第一級毒品之犯行即與毒品危害防制條
    例第20條第3項所指「5年後再犯」之情形不同，自應依法訴
    追審理。
三、按海洛因係毒品危害防制條例第2條第2項第 1款所定之第一
    級毒品，不得非法施用，是核被告所為，係犯毒品危害防制
    條例第10條第 1項之施用第一級毒品罪。被告因施用而持有
    第一級毒品之低度行為，應為其施用第一級毒品之高度行為
    所吸收，不另論罪。又被告有如犯罪事實欄所載之經判處有
    期徒刑確定之前科紀錄，並甫於93年12月 4日縮刑期滿執行
    完畢，有臺灣高等法院被告前案紀錄表附卷可證，其於受有
    期徒刑執行完畢後，5 年以內故意再犯本件有期徒刑以上之
    罪，為累犯，應依刑法第47條第1項之規定，加重其刑。
四、原審以本案被告之前揭事證明確並審酌被告前已因施用毒品
    犯行經強制戒治及徒刑之執行，竟仍故態復萌，復行施用毒
    品不輟，無視於毒品對於自身健康之戕害及國家對於杜絕毒
    品犯罪之禁令，惟衡酌施用毒品係屬自戕行為，被告犯罪手
    段尚屬平和，亦未因此而危害他人，所生損害尚非鉅大，且
    犯後坦承犯行，態度良好，暨施用毒品者均有相當程度之成
    癮性及心理依賴，其犯罪心態與一般刑事犯罪之本質並不相
    同，應側重適當之醫學治療及心理矯治為宜等一切情狀，量
    處如原審判決主文所示之刑。復以扣案注射針筒 2支，為被
    告所有，且係供其犯施用第一級毒品罪所用之物，業據被告
    供承在卷，而依刑法第38條第1項第2款之規定，併予宣告沒
    收。其認事用法並無不當，量刑亦屬妥適。被告上訴並未提
    出有利之事證，徒以其尚有年邁之老母與二名子女需待扶養
    ，且其現已有正當工作等情認原審判決量刑顯然過重等語，
    指摘原判決不當，惟按刑之量定，係實體法上賦予法院得自
    由裁量之事項，倘其未逾越法律所規定之範圍，又未明顯違
    背正義，即不得任意指摘為違法。本件原審量刑時，已依刑
    法第57條之規定審酌被告之上開一切情狀，而量處罪刑，經
    核原審並未逾越法律所規定之範圍，又無明顯違背正義，被
    告執前詞指摘原判決不當，其上訴並無理由，應予駁回。
據上論斷，應依刑事訴訟法第368條，判決如主文。
本案經檢察官乙○○到庭執行職務。
中    華    民    國    98    年     5    月    20    日
            刑事第一庭    審判長法  官  陳  紀  綱
                                法  官  姚  勳  昌
                                法  官  張  智  雄
以上正本證明與原本無異。
如不服本判決，應於收受送達後10日內向本院提出上訴書狀，其
未敘述上訴之理由者，並得於提起上訴後10日內向本院補提理由
書（均須按他造當事人之人數附繕本）「切勿逕送上級法院」。
                                書記官  詹  雅  婷
中    華    民    國    98    年    5     月    21    日
附錄本案論罪科刑法條全文
毒品危害防制條例第10條：
施用第1級毒品者，處6月以上5年以下有期徒刑。
施用第2級毒品者，處3年以下有期徒刑。


司法院資訊處製作；財團法人民間司法改革基金會備份。
